【裁判字號】    98,交抗,1891
【裁判日期】    980831
【裁判案由】    違反道路交通管理處罰條例
【裁判全文】
臺灣高等法院交通事件裁定            98年度交抗字第1891號
抗  告  人  交通部公路總局臺北區監理所板橋監理站
受處分  人  甲○○
上列抗告人因受處分人違反道路交通管理處罰條例案件，不服臺
灣板橋地方法院，中華民國98年7 月6 日所為裁定（98年度交聲
字第1505號），提起抗告，本院裁定如下：
    主  文
抗告駁回。
    理  由
一、原審裁定如附件裁定書所載。
二、抗告意旨略以：
  (一)「汽車駕駛人，駕駛汽車經測試檢定有下定情形之一者，處
    新臺幣1 萬5 千元以上6 萬元以下罰鍰，並當場移置保管該
    汽車及吊扣其駕駛執照1 年……一、酒精濃度超過規定標準
    ……。」為道路交通管理處罰條例第35條第1 項第l 款所規
    定; 另有關領有汽車駕駛執照而未有機車駕駛執照，駕駛機
    車違反道路交通管理處罰條例第35條規定執行吊扣疑義，依
    交通部94年9 月15日交路宇笫0940051433號函釋略以「查有
    關已領有汽、機車駕駛執照之駕駛人，其駕車有違反道路交
    通管理處罰條例第35條之行為者，當依該條例規定，處以罰
    鍰及吊扣（銷）駕駛執照之處分……」，交通部89年8 月30
    日交路89字第008861號函、95年5 月3 日交路字第09500306
    39號函均有函釋，合先敘明。
  (二)本件異議人甲○○於民國（下同）98年5 月24日晚間11時40
    分駕駛QPP-787 號輕型機車，經臺北縣政府警察局中和第二
    分局錦和派出所警員以第C00000000 號通知單，當場舉發「
    洒後駕車，酒測值0.29MG/L」，異議人對上開違規事實並無
    爭執。
  (三)前揭條例第68條規定，「受吊銷駕駛執照時，吊銷其持有各
    級車類之駕駛執照」，查現行駕駛執照種類依照道路交通安
    全規則第53條規定計有15種，除國際駕照外，一般民眾最多
    將持有機器腳踏車（簡稱機車）及4 輪以上汽車 (簡稱汽車
    )駕 駛執照 (簡稱駕照)， 而94年12月28日修正前揭條文時
    ，係將若受吊扣駕照處分時，應將前開最多2 種車類 (機車
    、汽車)駕 照吊扣，而不問其駕駛車種為何，而修正後僅保
    留吊銷時，不問其駕駛車種為何，均將其持有機車、汽車駕
    照吊銷，上開第68條修正前後均未將若僅持有1 種駕駛執照
    時，不得吊扣其駕照。
  (四)按道路交通管理處罰條例第35條第l 項1 款已明定汽車駕駛
    人酒精濃度超過規定標準須吊扣其駕駛執照l 年，現行條文
    針對吊扣時自依其條例笫35條規定處罰，係限制其駕駛資格
    ，而與剝奪人民駕駛資格之吊銷處分不同；又汽車駕駛執照
    係異議人逕以駕駛輕型機車之許可憑證，既為其許可憑證，
    自應依該條例第35條第l 項第l 款規定吊扣其汽車駕駛執照
    1 年（本院97年交抗字第118 號裁定參照），又修正前上揭
    條例已規定該條款之罰鍰不得依同條例第65條第l 項第3款
    易處吊扣駕駛執照（後因易處吊扣制度，形成處罰漏洞，且
    日趨浮濫，無法達到處罰目的，已廢止該條文），由此可知
    違反上揭條例尚需吊扣其駕駛執照，而原審將第35條處罰割
    裂適用，宜有不妥。
  (五)綜上所述，本件裁定：「原處分關於吊扣甲○○駕駛執照職
    業大貨車拾貳個月部分撤銷。上開撤銷，部分不罰」，應非
    妥適，故仍請鈞院撤銷原裁定，維持本站裁決，以有效遏阻
    駕駛人酒後駕車之重大違規行為，以維法紀，俾維持本條例
    之公正性。
三、經查：
  (一)按汽車駕駛人飲用酒類或其他類似物後其吐氣所含酒精濃度
    超過每公升0.25毫克或血液中酒精濃度超過百分之0.05以上
    者，不得開車，道路交通安全規則第114 條第2 款定有明文
    ；又汽車駕駛人，駕駛汽車經測試檢定有酒精濃度超過規定
    之情形者，處新臺幣15,000元以上60,000元以下罰鍰，並當
    場移置保管其車輛及吊扣其駕駛執照1 年，且對汽車駕駛人
    應施以道路交通安全講習，道路交通管理處罰條例第35條第
    1 項第1 款、第24條第1 項第2 款亦均有明定。
  (二)本件受處分人甲○○坦承於98年5 月24日晚間11時40分許，
    酒後騎乘車號QPP-787 號輕型機車上路，在臺北縣中和市○
    ○路與板南路路口時，為警查獲，並測得其呼氣酒精濃度達
    每公升0.29毫克等情，開立北縣警交大字第C0 0000000號舉
    發違反道路交通管理事件通知單，有舉發違規通知單在卷可
    稽。原處分機關依上開事證，認定受處分人確有上開違規行
    為，於98年6 月8 日作成板監裁字第41-C000000 00 號之處
    分，罰鍰1 萬5 千元，並吊扣駕駛執照12個月，且施以道安
    講習，經受處分人當場收受，此有上開違反道路交通管理事
    件裁決書。是受處分人有前揭交通違規行為，事證明確，堪
    信為真實。
  (三)按道路交通管理處罰條例第68條於94年12月14日修正，並自
    95年3 月1 日施行。依修正前之道路交通管理處罰條例第68
    條規定：「汽車駕駛人，因違反本條例及道路交通安全規則
    之規定，受吊扣或吊銷駕駛執照處分時，吊扣或吊銷其持有
    各級車類之駕駛執照」；修正後之道路交通管理處罰條例第
    68條規定：「汽車駕駛人，因違反本條例及道路交通安全規
    則之規定，受吊銷駕駛執照處分時，吊銷其持有各級車類之
    駕駛執照」；其原提案修正條文為：「汽、機車駕駛人，因
    違反本條例及道路交通安全規則之規定，受吊扣或吊銷駕駛
    執照處分時，吊扣或吊銷其違法或違規當時所駕駛車輛之駕
    駛執照」；其立法理由略以：「原條文將違法或違規駕駛人
    所持有各級車類之駕駛執照一併吊扣或吊銷，失之過酷，影
    響人民工作及生活甚鉅，爰修正之」等語，其立法意旨在於
    違規行為對道路交通秩序之維持及道路交通安全已生較大之
    影響，故規定吊扣或吊銷其持有各級車類之駕駛執照，以限
    制其繼續駕車行駛道路之權利，此屬駕駛行為之限制，並不
    因所持駕駛執照種類不同而有所差異。則駕駛人有違反道路
    交通管理處罰條例第35條第1 項第1款 規定致受有吊扣駕駛
    執照處分時，依修正後同條例第68條規定暨其修法意旨，僅
    能吊扣行為人違法或違規當時駕駛車輛所憑之駕駛執照，不
    得再吊扣行為人所持有、與駕駛違規車輛無關之其他各級車
    類駕駛執照。又酒醉駕車行為係製造法所不容許之風險，以
    風險製造之立場觀察，雖不因駕駛車輛種類之不同致有所差
    別，但從風險實現觀點而言，酒醉駕駛車類之不同，其對於
    交通安全衍生之實害結果亦有差異，如駕駛人駕駛某一級之
    車類違反道路交通管理處罰條例規定時，不論其所造成之實
    害結果，一律吊扣駕駛人所持有之各類駕駛執照，亦有違相
    同事件相同處理，不同事件不同處理之平等原則（參照臺灣
    高等法院暨所屬法院97年法律座談會刑事類提案第40號討論
    暨審查意見）。至目前主管機關關於駕駛執照核發之作業程
    序，依「一人一照原則」，對駕駛人持高一級駕駛執照者，
    並未核發低一級車類之駕駛執照，致有本件因受處分人無重
    型機車駕駛執照可供吊扣之情形發生，主管機關自應本於行
    政罰之合目的性原則及前開意旨，修法因應或依合於比例原
    則之手段與行政作為，另為妥適之處理（如在高一級駕駛執
    照內註記等得以辨識駕駛人受處分情形之方法，以達規範受
    處分人1 年內不得駕駛輕型機車之目的，附為敘明）。
  (四)綜上說明，原處分機關關於裁處受處分人「吊扣其駕駛執照
    12個月」部分，核與修正後即現行道路交通管理處罰條例第
    68 條 規定不符，且同時限制受處分人駕駛職業大貨車的工
    作權，是原處分機關所採取之行政行為之方法所造成的損害
    與目的利益亦顯失均衡，而有得撤銷之原因。
四、原審審酌修正後之道路交通管理處罰條例第68條之立法意旨
    ，及僅因受處分人酒後駕駛輕型機車違規而吊扣職業大貨車
    駕駛執照，該處分對受處分人工作權造成損害之輕重；又原
    處分關於道路交通安全講習部分，係原處分機關依道路交通
    管理處罰條例第24條第1項第2款所為合法適當之處分，應予
    維持，因而撤銷原處分關於吊扣職業大貨車駕駛執照12個月
    之處分。經核其認事用法，洵無違誤。抗告人執上開抗告理
    由，認原裁定不當，顯不足採。抗告人之抗告為無理由，應
    予駁回。
據上論結，應依道路交通案件處理辦法第26條，刑事訴訟法第41
2 條，裁定如主文。
中    華    民    國    98    年    8     月    31    日
            刑事第十四庭  審判長法  官  陳志洋
                                法  官  謝靜恒
                                法  官  謝靜慧
以上正本證明與原本無異。
不得再抗告。
                                書記官  陳泰寧
中    華    民    國    98    年    9     月    3     日


司法院資訊處製作；財團法人民間司法改革基金會備份。
